臺灣高等法院臺南分院刑事判決　　　　 94年度上訴字第559號
上　訴　人　臺灣臺南地方法院檢察署檢察官
上　訴　人
即　被　告　乙○○
被　　　告　丙○○
上列上訴人因被告違反廢棄物清理法案件，不服臺灣臺南地方法
院93年度訴字第1105號中華民國93年12月1日第一審判決（起訴
案號：臺灣臺南地方法院檢察署93年度偵字第7162號），提起上
訴，本院判決如下：
    主  文
原判決撤銷。
乙○○共同未依規定領有廢棄物清除、處理許可文件，從事廢棄
物之清除、處理，累犯，處有期徒刑捌月。
丙○○共同未依規定領有廢棄物清除、處理許可文件，從事廢棄
物之清除、處理，處有期徒刑柒月，緩刑肆年。
    事  實
一、乙○○前於民國（下同）八十一、二年間，分別因違反肅清
    煙毒條例、麻醉藥品管理條例及懲治盜匪條例等案件，經法
    院判處有期徒刑三年、六月及七年，並經本院以八十二年度
    聲字第三三五號裁定應執行有期徒刑十年二月，於八十五年
    十一月十一日因縮短刑期假釋出獄並付保護管束，甫於九十
    二年五月二十三日保護管束期滿未經撤銷，視為執行完畢。
二、乙○○及丙○○均為職業大貨車司機，二人明知未向主管機
    關申請核發廢棄物清除處理許可文件，不得受託清除、處理
    廢棄物業務，竟基於清除、處理廢棄物之犯意聯絡，於九十
    三年七月五日，分別由乙○○駕駛晨都企業股份有限公司所
    有之車號一四三—ＱＷ號大貨車，及由丙○○駕駛陳來朝即
    春榮企業行所有之車號Ｋ五—一三七號大貨車，而以每車新
    臺幣（下同）一千元之價錢，共同向不明人士收取位在臺南
    縣永康市奇美醫院附近建築工地內之磚塊、夾雜廢棄木板等
    營建廢棄物後，再於同日上午十時十分許，將上開營建廢棄
    物連同少量之飲料罐、便當盒等廢塑膠類、垃圾之一般廢棄
    物（即營建混合物）載往不知情之楊左藤所有坐落於臺南縣
    歸仁鄉○○段五一九地號土地（上開土地非屬臺南縣政府或
    其他公共工程主辦（管）機關依內政部營建署發布「營建剩
    餘土石方處理方案」審查同意，用以提供營建工程剩餘土石
    方資源暫屯、堆置、填埋、轉運、回收、分類、加工、煆燒
    、再利用等處理功能及其機具設備之土石方資源堆置處理場
    ），由該土地地主楊左藤之配偶鄧秀娟（業經原審以提供土
    地回填、堆置廢棄物罪判刑確定）向乙○○及丙○○各收取
    每車五百元之代價，而開啟上開土地之大門，任由乙○○及
    丙○○將上開營建廢棄物連同一般廢棄物傾倒於該土地內而
    清除、處理之，嗣經行政院環境保護署環境督察總隊南區督
    察大隊、環境保護警察第三中隊人員會同警方當場查獲。
三、案經臺南縣警察局歸仁分局報告及行政院環保署函送臺灣臺
    南地方法院檢察署檢察官偵查起訴。
    理  由
甲、証據能力部分：
    按證人、鑑定人依法應具結而未具結者，其證言或鑑定意見
    ，不得作為證據，刑事訴訟法第158條之3定有明文。查証人
    甲○○、丁○○於偵查中雖經檢察官以証人身份訊問，但未
    經具結，揆之上開規定，其二人於偵訊中之証言自無証據能
    力。
乙、實體方面：
一、訊據上訴人即乙○○、被告丙○○，對於如何將上揭營建廢
    棄物及一般廢棄物載往上開地點傾倒等事實，均坦承不諱，
    但均矢口否認有何違反廢棄物清理法之犯行，辯稱【彼等倒
    的是廢磚塊夾雜門板之營建廢棄物，僅夾雜少量之垃圾如飲
    料罐、便當盒。再廢磚塊夾雜門板若是在百分之十五以內是
    可再回收，彼等僅違反行政罰，並無依廢棄物清理法科處刑
    罰之餘地。再彼等係以每車五百元之代價載往上開地點傾倒
    ，若有意非法任意傾倒，直接倒在外面即可，豈有花錢載往
    該地之理，彼等並無故意】云云。
二、經查：
  (一)上揭被告乙○○、丙○○二人如何將上揭營建廢棄物及一般
    廢棄物載往上開地點傾倒等事實，均據被告二人坦承不諱（
    見本院卷第72頁），並有行政院環保署環境督察總隊南區環
    境督察大隊環境稽查工作紀錄三份、內政部警政署環保警察
    隊扣押筆錄二件在卷可考，足認被告二人此部分之自白與事
    實相符，而可信採。本件被告二人所傾倒之廢棄物係為磚塊
    、夾雜廢棄木板等營建廢棄物，及少量之飲料罐、便當盒等
    廢塑膠類、垃圾之一般廢棄物。
  (二)檢察官雖認被告二人所傾倒之廢棄物係屬「營建廢棄物」，
    並以警詢卷附之照片為証（見警詢卷第50頁起）。然查警訊
    卷照片所攝之廢棄物並非被告二人當日所傾倒之廢棄物，業
    據証人即臺南縣環保局河川巡守隊隊員甲○○到庭結証明確
    （見本院卷第42頁）。另証人即行政院環境保護署督察總隊
    南區督察大隊隊員丁○○雖有到現場，且見到被告二人傾倒
    之廢棄物為一些木板、少量垃圾與塑膠廢棄物，但當時被告
    二人已離開至歸仁分局，係由在場之第三中隊警員指出被告
    傾倒之廢棄物，固據証人丁○○於本院審理時証述在卷（見
    本院卷第66頁），並提出照片為証（見本院卷第81頁至82頁
    ）。但証人丁○○現場所看見之廢棄物既未經被告二人在場
    確認，而僅係由在場之警員指出該廢棄物，則該廢棄物是否
    確係被告二人所傾倒，顯非無疑。再參酌証人丁○○所提出
    之現場照片所攝（見本院卷第82頁），又與警詢卷所附之照
    片內容相符，足証証人丁○○提出之現場照片所攝之廢棄物
    並非被告二人所倒。
  (三)按有關內政部「營建事業廢棄物再利用種類及管理方式」再
    利用種類編號第八項「營建廢棄物」，其公告之管理方式除
    對再利用機構資格等有相關規定外，第四點及第五點亦明訂
    ，再利用機構應具廢棄物分類設備或能力，且經分類作業後
    ，屬營建剩餘土石方部分依營建剩餘土石方處理方案處理，
    屬內政部公告之一般事業廢棄物再利用種類部分，依該部分
    公告之管理方式辦理；至其他非屬營建剩餘土石方，亦非屬
    該部公告可再利用部分，應依廢棄物清理法規定清除處理或
    再利用，送往合法掩埋場、焚化場、合法廢棄物代處理機構
    或再利用事業機構。關於營建混合物未經合法再利用機構分
    類而經載運者逕行從事填地（包含農地）或其他工程用之行
    為，非屬「營建事業廢棄物再利用種類及管理方式」及「營
    建事業廢棄物再利用管理辦法」第六條規定之利用方式，分
    別業經卷附之內政部營建署九十三年六月十六日營署建管字
    第○九三○○三五四二二號、行政院環境保護署九十三年七
    月十六日環署廢字第○九三○○四二九八三號函示在案。再
    証人丁○○於本院審理時証述【（營建混合物與營建剩餘土
    石方如何區分？）拆除後有磚塊、塑膠、木材或其他垃圾混
    合在一起就是營建混合物。營建剩餘土石方就單指磚塊、水
    泥塊、木板或是單純的塑膠類。】、【（如果傾倒的廢棄物
    是廢磚塊和木板，這類廢棄物是否屬於營建剩餘土石方？）
    是的。】、【清除過程認定是廢棄物，必須取得合法的清除
    許可證。清除許可證就有規範到合法的掩埋場。營建廢棄物
    有分成營建混合物與營建剩餘土石方，營建剩餘土石方屬於
    公告再利用物質，此部分若送到非法掩埋場，只是行政處分
    。】、【（若廢棄物都只有廢磚塊、木板，這是混合物還是
    剩餘土石方？）這是剩餘土石方。】等語（見本院卷第67頁
    起至第68頁）。則若所傾倒之營建廢棄物係屬營建剩餘土石
    方，因係經公告之再利用物質，自不得依廢棄物清理法科處
    刑罰，然若係夾雜其他垃圾，則屬營建混合物，其清除、處
    理自應依廢棄物清理法之規定，取得主管機關核准之廢棄物
    清除、處理許可文件，始得予以清除處理或再利用，送往合
    法掩埋場、焚化場、合法廢棄物代處理機構或再利用事業機
    構。查被告乙○○、丙○○二人所傾倒之廢棄物係為磚塊、
    夾雜廢棄木板等營建廢棄物，及少量之飲料罐、便當盒等廢
    塑膠類、垃圾之一般廢棄物，足見被告二人所傾倒之廢棄物
    並非僅係【營建剩餘土石方】，而為【營建混合物】，且係
    尚未經合法再利用機構分類之廢棄物甚明。另被告乙○○、
    丙○○二人所棄置上開廢棄物之場所即坐落於臺南縣歸仁鄉
    ○○段五一九地號土地，因該地已經法院查封，故地主楊左
    籐放任該土地荒蕪而未加管理，又據證人楊左籐於偵查中證
    述明確（見臺灣臺南地方法院檢察署九十三年度偵字第七一
    六二號偵查卷第31頁），足見該地亦非屬臺南縣政府或其他
    公共工程主辦（管）機關依內政部營建署發布「營建剩餘土
    石方處理方案」審查同意，用以提供營建土石方資源暫屯、
    堆置、破碎、碎解、洗選、篩選、分類、拌合、加工、煆燒
    、回收、處理，再生利用功能及機具設備之土石方資源堆置
    處理場。被告乙○○、丙○○二人亦均未向臺南縣政府申請
    核發領有廢棄物清除、處理之許可證或核備文件，為被告二
    人供明在卷，則被告乙○○、丙○○二人竟將上開未經合法
    再利用機構分類之營建混合物，逕將之載往上開土地傾倒，
    顯已違反廢棄物清理法之規定，而為廢棄物之清除、處理，
    被告二人此部分所辯，尚無可採。
  (四)另查，被告二人雖辯稱【彼等係以每車五百元之代價載往上
    開地點傾倒，若有意非法任意傾倒，直接倒在外面即可，豈
    有花錢載往該地之理，彼等並無故意】云云。然上開土地非
    屬臺南縣政府或其他公共工程主辦（管）機關依內政部營建
    署發布「營建剩餘土石方處理方案」審查同意，用以提供營
    建土石方資源暫屯、堆置、破碎、碎解、洗選、篩選、分類
    、拌合、加工、煆燒、回收、處理，再生利用功能及機具設
    備之土石方資源堆置處理場，已如前述。再觀之本件案發為
    警所拍攝之照片（見警詢卷第50頁起），現場經人傾倒之廢
    棄物夾雜門板、磚塊及垃圾，均未經分類，且又係隨意傾倒
    在私人之土地上，則自外觀觀之，該處並非合法之分類或掩
    埋場，被告二人既從事清除廢棄物，衡情豈有不知之理，乃
    竟將前開廢棄物傾倒上開土地，又未取得清除許可文件，則
    被告二人確有違反廢棄物清理法之故意，亦可認定，被告二
    人此部分所辯，亦無足取。
  (五)綜上所述，被告二人所辯均係事後卸責之詞，不足採信。本
    件事証明確，彼等犯行堪以認定。
三、核被告乙○○、丙○○所為，係犯廢棄物清理法第46條第1
    項第4款之未依規定領有廢棄物清除、處理許可文件，從事
    廢棄物清除、處理罪。被告二人間就上開犯行，彼此有犯意
    之聯絡，行為之分擔，均為共同正犯。又查被告乙○○前於
    八十一、二年間，分別因違反肅清煙毒條例、麻醉藥品管理
    條例及懲治盜匪條例等案件，經法院判處有期徒刑三年、六
    月及七年，並經本院以八十二年度聲字第三三五號裁定應執
    行有期徒刑十年二月，入獄服刑後於八十五年十一月十一日
    因縮短刑期假釋出獄並付保護管束，甫於九十二年五月二十
    三日保護管束期滿視為執行完畢，有臺灣臺南地方法院檢察
    署刑案資料查註紀錄表、臺灣高等法院被告全國前案紀錄表
    各一紙在卷可按，是其受有期徒刑之執行完畢後，五年以內
    再犯本件有期徒刑以上之罪，為累犯，應依刑法第四十七條
    規定，加重其刑。再被告二人僅各傾倒一車之廢棄物即為警
    查獲，且彼等均係支付對價（即以每車五百元之代價）將上
    揭廢棄物載往私人土地傾倒，並非【任意傾倒】，較之將廢
    棄物任意傾倒，甚或任意傾倒在河川之情況迴然不同，足見
    被告二人雖有違反廢棄物清理法之規定，但其情可憫。再觀
    之廢棄物清理法第46條第1項之罪，其法定刑為一年以上五
    年以下有期徒刑，情輕法重，彼等犯罪情狀非無可憫，如予
    宣告最低刑度有期徒刑一年，仍屬過重，爰均依刑法第59條
    之規定減輕其刑。被告乙○○部分並先加後減之。
四、原審以被告二人罪証明確，因予論罪科刑，固非無見。但查
    (一)警訊卷附照片所攝之廢棄物均非被告二人所傾倒，已如前
    述，原審援引該照片以資佐証被告二人之犯罪事實，顯有未
    當。(二)原審認被告二人為共犯，並於主文及事實欄敘明，但
    於理由則未論及共犯，顯有疏漏。被告乙○○上訴否認犯罪
    ，並以前開情詞指摘原判決不當，並無理由。另檢察官就被
    告丙○○部分上訴指摘原審量處緩刑不當，亦無理由。然原
    判決既有上開可議之處，即屬無可維持，應由本院予以撤銷
    改判。爰審酌被告乙○○、丙○○二人未依規定清除、處理
    廢棄物，危害環境衛生，彼等之犯罪動機、目的、手段，及
    事後坦承部分犯行，態度良好等一切情狀，分別量處如主文
    所示之刑。末查被告丙○○前未曾受有期徒刑以上刑之宣告
    ，有臺灣高等法院被告全國前案紀錄表及臺灣臺南地方法院
    檢察署刑案資料查註紀錄表各一份附卷可按，因一時思慮未
    周，致罹此罪名，經此起訴審判，已足促其警惕，應無再犯
    之虞，本院認上開宣告之刑，以暫不執行為適當，爰併宣告
    被告丙○○緩刑四年，用啟自新。
五、扣案之車號一四三—ＱＷ號大貨車及車號Ｋ五—一三七號大
    貨車，雖係被告乙○○、丙○○分別為犯本案犯罪所使用之
    物，然上開二部大貨車分別為晨都企業股份有限公司及陳來
    朝即春榮企業行所有，業經被告乙○○、丙○○於原審審理
    時供述在卷，並有行車執照二紙附於警卷可稽（見臺南縣警
    察局歸仁分局南縣歸警三字第○九三○○一○四八八號刑事
    偵查卷第十二、十三頁），爰不併宣告沒收，附此敘明。
據上論結，應依刑事訴訟法第369條第1項前段、第364條、第299
條第1項前段、廢棄物清理法第46條第1項第4款、刑法第11條前
段、第28條、第47條、第59條、第74條第1款，判決如主文。
本案經檢察官張太龍到庭執行職務。
中　　華　　民　　國　　94　　年　　10　　月　　5 　　日
                  刑事第四庭    審判長法　官  吳志誠
                                      法　官  蔡美美
                                      法　官  陳珍如
以上正本證明與原本無異。
如不服本判決，應於收受本判決後十日內向本院提出上訴書狀。
其未敘述上訴理由者並得於提起上訴後十日內向本院補提理由書
狀（均須按他造當事人之人數附繕本）「切勿逕送上級法院」。
　　　　　　　　　　　　　　　　　　　書記官  岑  玢
中　　華　　民　　國　　94　　年　　10　　月　　5 　　日
附錄：本判決論罪科刑法條
廢棄物清理法第46條
有下列情形之一者，處1年以上5年以下有期徒刑，得併科新臺幣
3百萬元以下罰金：
一  任意棄置有害事業廢棄物。
二　事業負責人或相關人員未依本法規定之方式貯存、清除、處
    理或再利用廢棄物，致污染環境。
三  未經主管機關許可，提供土地回填、堆置廢棄物。
四  未依第 41 條第 1 項規定領有廢棄物清除、處理許可文件，
    從事廢棄物貯存、清除、處理，或未依廢棄物清除、處理許
    可文件內容貯存、清除、處理廢棄物。
五  執行機關之人員委託未取得許可文件之業者，清除、處理一
    般廢棄物者；或明知受託人非法清除、處理而仍委託。
六  公民營廢棄物處理機構負責人或相關人員、或執行機關之人
    員未處理廢棄物，開具虛偽證明。
無許可文件，以經營廢棄物清除、處理為常業者，處3年以上10
年以下有期徒刑，得併科新臺幣9百萬元以下罰金。
